臺灣臺北地方法院民事判決
111年度簡上字第234號
上  訴  人  沈楊梅  
訴訟代理人  沈金樹  
被上 訴 人  東方麒麟大廈管理委員會

法定代理人  賴揆智  

訴訟代理人  吳家維律師
上列當事人間請求給付管理費事件，上訴人對於民國111 年1 月
26日本院臺北簡易庭110 年度北簡字第13900 號第一審簡易判決
提起上訴，本院於民國111 年11月4 日言詞辯論終結，判決如下
：：
    主  文
上訴駁回。
第二審訴訟費用由上訴人負擔。
    事實及理由
壹、程序事項
    被上訴人之法定代理人於本件訴訟繫屬中變更為賴揆智，並
    經其具狀聲明承受訴訟（見本院卷第75頁），核與民事訴訟
    法第170條、第175條承受訴訟之規定相符，應予准許。
貳、實體事項 
一、被上訴人起訴主張：上訴人為址設臺北市○○區○○街000號之
    東方麒麟大廈（下稱系爭社區）2樓（下稱系爭房屋）住戶
    ，為該棟建築物區分所有權人之一，依系爭社區管理規約（
    下稱系爭規約）第13條第2款約定，應按月以建物面積每坪
    繳納新臺幣（下同）55元房屋管理費，並依系爭社區停車場
    管理辦法第6條第1項第a款、垃圾清運處理管理辦法第5條第
    1項約定，按月分別繳納車位管理費600元、垃圾清運費140
    元。而上訴人所有系爭房屋建物面積為154.3762平方公尺（
    含附屬建物及共有部分面積，計算式：101.37平方公尺＋15.
    45平方公尺＋2平方公尺＋6464.77平方公尺×10000分之55＝154
    .3762平方公尺，四捨五入至小數點以下第4位），約為46.6
    988坪（計算式：154.3762平方公尺×0.3025＝46.6988坪，四
    捨五入至小數點以下第4位），故每月應繳之房屋管理費為2
    ,568元（計算式：46.6988坪×55元＝2,568元，元以下四捨五
    入），加計前述車位管理費600元、垃圾清運費140元，每月
    共應繳納管理費3,308元（計算式：2,568元＋600元＋140元＝3
    ,308元）。詎上訴人自107年1月起至108年4月止，未繳管理
    費達16個月，扣除其曾支付之部分管理費2,308元，迄今尚
    有50,620元未清償（計算式：3,308元×16個月－2,308元＝50,
    620元），經被上訴人催繳後仍拒絕給付，爰依公寓大廈管
    理條例第21條規定、系爭規約第13條第2款、停車場管理辦
    法第6條第1項第a款、垃圾清運處理管理辦法第5條第1項約
    定，請求上訴人給付上開費用等語（原審判命上訴人應給付
    被上訴人50,620元及自110年10月7日起至清償日止，按年息
    百分之5計算之利息，並依職權宣告假執行；上訴人不服提
    起上訴），聲明：上訴駁回。
二、上訴人答辯及上訴理由狀略以：其不爭執其每月應繳納之管
    理費數額為3,308元，然上訴人之管理費先前均係由其配偶
    沈金樹實際繳納，而沈金樹曾擔任系爭社區主任委員，因處
    理社區事務遭住戶提告而支出律師費用，依社區105年4月16
    日第26屆區分所有權人會議決議，與社區事務相關之律師費
    用均應由被上訴人以公共基金負擔，不限系爭會議決議所例
    示之案號，故其當可以上開律師費用扣抵上訴人欠繳之管理
    費。又區分所有權人出席區分所有權人會議即可領取出席費
    1,000元，此乃系爭社區長久以來之慣例，故其亦得以出席1
    07年度區分所有權人會議之出席費1,000元扣抵應繳之管理
    費等語，資為抗辯。聲明：原判決廢棄，被上訴人在第一審
    之訴駁回。
三、兩造均不爭執上訴人為系爭社區之區分所有權人，有系爭房
    屋第二類謄本在卷可憑（見原審卷第21頁）。惟被上訴人依
    公寓大廈管理條例第21條規定、系爭規約第13條第2款、停
    車場管理辦法第6條第1項第a款、垃圾清運處理管理辦法第5
    條第1項約定，請求上訴人給付管理費共計50,620元，為上
    訴人所否認，並以前揭情詞置辯。經查：
  ㈠按區分所有權人或住戶積欠應繳納之公共基金或應分擔或其
    他應負擔之費用已逾二期或達相當金額，經定相當期間催告
    仍不給付者，管理負責人或管理委員會得訴請法院命其給付
    應繳之金額及遲延利息，公寓大廈管理條例第21條定有明文
    。又系爭規約第13條第2項規定：「管理費（月計）為本社
    區之常年費用：（收繳標準由區分所有權人大會決定之），
    房屋管理費：以每坪每月55元為繳費單位」、系爭社區停車
    場管理辦法第6條第1項第a款規定：「每一車位每一台汽車
    每月600元」、垃圾清運處理管理辦法第5條第1項規定：「
    住戶含一樓非營業用住戶，收取140元垃圾清運費」（見原
    審卷第29、56、62頁）。本件被上訴人主張上訴人為系爭大
    樓住戶，依上開規約、管理辦法等規定，以系爭房屋約為46
    .6988坪計算，其每月應繳之房屋管理費為2,568元（計算式
    ：46.6988坪×55元＝2,568元，元以下四捨五入），加計前述
    車位管理費600元、垃圾清運費140元，共計3,308元（計算
    式：2,568元＋600元＋140元＝3,308元）。而上訴人自107年1
    月起至108年4月僅繳納2,308元，尚積欠50,620元之管理費
    ，經被上訴人催告未果等情，業據其提出系爭社區110年6月
    25日催告函暨郵件收件回執存卷可稽（見原審卷第70至72頁
    ），且上訴人亦不否認其每月應繳管理費為3,308元，自107
    年1月至108年4月未繳足管理費等語（見原審卷第404頁），
    堪信被上訴人上開主張為真實，則其依系爭規約及管理辦法
    等規定請求上訴人給付自107年1月至108年4月計16個月之管
    理費50,620元，核屬有據。
　㈡上訴人雖辯稱：其配偶沈金樹擔任系爭社區主委時，因社區
    事務遭提告而支出律師費，及上訴人出席107年度區分所有
    權人會議之出席費1,000元，依社區慣例均可扣抵管理費扣
    抵云云。惟查：
　⒈按區分所有權人會議決議或規約之制訂，性質上均為多數相
    同方向的意思表示趨於一致而成立之法律行為（共同行為或
    合同行為），對於區分所有權人或住戶有拘束力，而發生一
    定的權利與義務。然遍觀系爭規約並無以公共基金支付住戶
    或主任委員個人訴訟律師費用之明文規定，且系爭社區105
    年4月16日第26屆區分所有權人會議固曾通過決議：「案由
    ：下表所列民事案件（即本院104年度裁全字第227號、臺灣
    高等法院104年度裁全字第227號、本院104年度訴字第3530
    號、104年度訴字第4282號）之律師費用及訴訟費用擬由社
    區公共基金支付，並償還先行支付之住戶。提請區分所有權
    人會議決議。說明：該等訴訟案件均係針對社區第25屆管理
    委員會為之，為社區公共事務，且倘此等特定人士針對社區
    管委會所提起之訴訟，其律師公費及訴訟費用不得由公共基
    金支付，恐將使爾後社區管理委員會之主委及委員面臨不可
    預期之訴訟風險及費用負擔，進而降低住戶擔任管理委員為
    公眾服務之意願，故擬由社區公共基金支付，並償還先行支
    付之住戶。決議：經區分所有權人無記名投票表決結果：贊
    成73票，反對22票，廢票2票，棄權18人，無異議通過」，
    有該屆區分所有權人會議紀錄在卷可參（見原審卷第289至2
    91頁），亦可知該決議係專就本院104年度裁全字第227號、
    臺灣高等法院104年度裁全字第227號、本院104年度訴字第3
    530號、4282號民事案件，通過由系爭社區公共基金支付其
    律師費及訴訟費用。而上訴人配偶沈金樹遭社區住戶提告之
    臺灣臺北地方法院檢察署106年度偵字第4362號背信刑事案
    件、上訴人遭系爭社區提告之本院簡易庭106年度北小字第2
    552號給付管理費民事事件，均非上開決議之案件範圍，上
    訴人復未舉證說明系爭社區有何慣例或明文依據應以公共基
    金支付上開案件之律師及訴訟費用，則上訴人主張其得以其
    或其配偶另案所支出之律師及訴訟費用扣抵其欠繳之管理費
    云云，顯屬無據。
　⒉再查，遍觀系爭規約，亦無住戶出席區分所有權人會議，即
    可領取出席費1,000元之規定，上訴人復未提出任何證據證
    明系爭社區區分所有權人會議曾有決議通過此措施或社區有
    此慣例，是其辯稱得以出席費扣抵欠繳之管理費云云，自非
    可採。
  ㈢末按給付無確定期限者，債務人於債權人得請求給付時，經
    其催告而未為給付，自受催告時起，負遲延責任。其經債權
    人起訴而送達訴狀，或依督促程序送達支付命令，或為其他
    相類之行為者，與催告有同一之效力；又遲延之債務，以支
    付金錢為標的者，債權人得請求依法定利率計算之遲延利息
    ；應付利息之債務，其利率未經約定，亦無法律可據者，週
    年利率為百分之5 ，民法第229 條第2 項、第233 條第1 項
    、第203 條分別定有明文。查本件給付無確定期限，且被上
    訴人之民事起訴狀繕本係於110年10月6日送達上訴人（見原
    審卷第219頁送達證書），是被上訴人請求自該書狀繕本送
    達上訴人之翌日即110年10月7日起至清償日止，按年息5％計
    算之法定遲延利息，與上開規定相符，應予准許。
四、綜上所述，被上訴人依公寓大廈管理條例第21條規定、系爭
    規約第13條第2款、停車場管理辦法第6條第1項第a款、垃圾
    清運處理管理辦法第5條第1項約定，請求上訴人給付管理費
    50,620元，及自110年10月7日起至清償日止，按週年利率百
    分之5 計算之利息，為有理由，應予准許。原審為被上訴人
    勝訴之判決並依職權為假執行之宣告，經核均無不合，上訴
    意旨仍執前詞，指摘原判決不當，求予廢棄改判，為無理由
    ，應予駁回。
五、本件事證已臻明確，兩造其餘攻擊防禦方法及本院未經援用
    之證據，經審酌後，核與本件結論不生影響，爰不一一贅述
    ，附此敘明。
六、據上論結，本件上訴為無理由。依民事訴訟法第436條之1第
    3 項、第449 條第1 項、第78條，判決如主文。　　　　
中　　華　　民　　國　　111 　年　　11　　月　　18　　日
                  民事第五庭    審判長法　官  匡偉
　　　　　　　　　　　　　　　　　　　法  官　鄭佾瑩　
　　　　　　　　　　　　　　　　　　　法  官  劉娟呈
以上正本係照原本作成。
本判決不得上訴。　　　　　　　　　　　　　　　　　
中　　華　　民　　國　　111 　年　　11　　月　　18　　日
                                      書記官  廖健宏